臺灣臺北地方法院刑事判決
110年度審簡上字第134號
上  訴  人  臺灣臺北地方檢察署檢察官
被      告  吳采穎
上列上訴人因被告詐欺等案件，不服臺灣臺北地方法院中華民國
110年4月26日110年度審簡字第249號第一審刑事簡易判決（起訴
案號：109年度偵字第29586號），提起上訴，本院管轄第二審之
合議庭判決如下：
    主  文
原判決撤銷。
吳采穎犯詐欺取財罪，處罰金新臺幣肆仟元，如易服勞役，以新
臺幣壹仟元折算壹日。又犯詐欺取財罪，處罰金新臺幣貳仟元，
如易服勞役，以新臺幣壹仟元折算壹日。應執行罰金新臺幣伍仟
元，如易服勞役，以新臺幣壹仟元折算壹日。
    事  實
一、吳采穎與陳猷華係朋友關係，吳采穎利用陳猷華對其家庭處
    境有憐憫之心，認有機可乘，竟基於意圖為自己不法所有之
    詐欺取財各別犯意，分別為下列行為：
　㈠於民國109年3月22日前某時，透過電話向陳猷華佯稱：因其
    挪用所任職圓通卡拉OK店之公款新臺幣（下同）3萬5,000元
    ，急需補繳上開金額等語，向陳猷華商借款項，致陳猷華陷
    於錯誤，誤信吳采穎確因上開事由急需用錢，遂於109年3月
    22日下午1時許，至新北市新店區中興路臺灣銀行領款後，
    當場交付上開金額予吳采穎，吳采穎並簽發相同面額之本票
    1紙（票號：CH291412）予陳猷華作為擔保，吳采穎因此詐
    得3萬5,000元。
　㈡於109年3月24日某時，透過電話向陳猷華佯稱：因其兒子在
    敏盛綜合醫院（下稱敏盛醫院）住院，要安排手術開刀，需
    籌錢支付手術費等語，向陳猷華商借款項，致陳猷華陷於錯
    誤，誤信吳采穎確因上開事由急需用錢，因而匯款1萬2,000
    元至吳采穎申設之台北富邦銀行帳號000000000000000000號
    帳戶，吳采穎因此詐得1萬2,000元。
　　嗣吳采穎屆期均未清償且避不出面，陳猷華遂前往上開吳采
    穎工作地點及敏盛醫院求證，因而知悉吳采穎所述均非事實
    ，始知受騙。
二、案經陳猷華訴由臺灣臺北地方檢察署檢察官偵查起訴。
    理  由
一、查本案卷內具有傳聞證據性質之證據，除因符合刑事訴訟法
    第159條之1至之4關於傳聞法則例外規定者，本有證據能力
    外，其餘均經檢察官、被告吳采穎於本院訊問時同意有證據
    能力，而本院審酌全案各項證據作成或取得時之客觀環境條
    件，並無違法取證或欠缺憑信性或關連性之情形，作為證據
    使用皆屬適當，依刑事訴訟法第159條之5第1項之規定，應
    認均有證據能力，得作為認定事實之憑據。
二、上開犯罪事實，業據被告於原審及本院審理時坦認不諱，核
    與證人即告訴人陳猷華於偵訊及原審訊問時陳述內容一致，
    並有與其等所述相符之被告簽發之本票影本1紙（票號：CH2
    91412）、告訴人領款1萬2,000元之永豐銀行自動櫃員機明
    細、被告與告訴人LINE對話紀錄、敏盛綜合醫院109年10月1
    6日敏總（醫）字第1090004914號及台北慈濟醫院109年10月
    15日慈新醫文字第1091549號函文等件在卷可稽，足認被告
    上開任意性自白與事實相符，堪以採信。綜上，本案事證明
    確，被告上開犯行，堪以認定，應依法論科。　　
三、論罪：　　
　　核被告所為，均係犯刑法第339條第1項之詐欺取財罪。又被
    告所犯上開2罪間，犯意各別，行為互殊，應予分論併罰。
四、撤銷原審判決之理由：
　㈠原審判決就被告所犯2罪各予論罪科刑，並定其應執行之刑暨
    為附條件緩刑及宣告沒收、追徵犯罪所得，固非無見。惟：
　1.被告於原審判決後仍持續賠償告訴人，經告訴人於本院訊問
    時到庭確認無訛，並為被告陳稱：被告至今都有依約清償，
    目前僅剩一點還沒還完，請法院考量被告家裡環境不好，又
    要獨自照顧發展遲緩的小孩，如果被告罪刑不能宣告緩刑，
    也懇請法院給被告自新的機會，判2,000元罰金我也尊重等
    語，從而原審未及審酌上情，就首揭犯罪事實「一、㈠」、
    「一、㈡」各量處有期徒刑4月、2月，容有量刑過重之不當
    之處。
　2.按數罪併罰，分別宣告其罪之刑，依下列各款定其應執行者
    ：五、宣告多數有期徒刑者，於各刑中之最長期以上，各刑
    合併之刑期以下，定其刑期，刑法第51條第5款前段有明文
    規定。原審就被告所犯詐欺取財2罪各量處有期徒刑4月、2
    月，僅定其應執行有期徒刑3月，顯違反上開規定。檢察官
    以此為由提起上訴，應屬有據。
　3.被告前因犯行使偽造文書2罪，經本院於110年8月3日以110
    年度簡字第1100號判決定應執行有期徒刑5月，該案並於本
    件原審判決後之110年9月12日確定，從而本件被告罪刑依刑
    法第74條第1項規定，均不得宣告緩刑，原審判決未及審酌
    此情，而就被告罪刑宣告緩刑2年並於緩刑期間賠償告訴人
    ，自有違法之處。
　4.原審判決後，被告仍持續依約賠償告訴人，現未清償金額所
    剩不多，業如前述，復考量被告與告訴人業就賠償事宜另有
    和解約定，尚無證據足認被告有違約不履行之傾向，認本件
    再對被告宣告沒收、追徵首揭犯罪所得，恐有過苛之虞，依
    刑法第38條之2第2項規定，本件以不宣告沒收、追徵為宜。
    原審未及審酌上情，宣告沒收、追徵被告犯罪所得3萬8,000
    元，容有未恰之處。　　
  ㈡綜上，原審判決既有上開違法不當之處，應由本院撤銷，自
    為判決量刑及定其應執行刑。
五、科刑及定應執行刑：
　　爰審酌被告不思循正當途徑獲取財物，利用告訴人對其信任
    之機會，任意詐取告訴人財物，法治觀念淡薄，所為實非可
    取。復考量被告犯後坦承犯行，承諾願分期賠償告訴人之金
    額均依約履行，且經告訴人到庭請求對被告從輕量刑如前述
    ，另參考被告獨自扶養之8歲幼子經評估有發展遲緩之情形
    ，有被告所提耕莘醫院綜合報告書在卷可佐，當可想見被告
    育子壓力甚大，需錢花用，因而失慮觸犯本案，及被告於本
    院審理時陳稱：專科畢業之最高學歷，因為要照顧幼子，無
    法從事正職工作，目前在國小擔任營養午餐搬運工，月收入
    約8,000元等語之智識程度及家庭經濟狀況，暨其犯罪動機
    、行為手段、造成之損害等一切情狀，分別量處如主文所示
    之刑，並均諭知易服勞役之折算標準。又被告於本件所犯2
    罪，均無不得併合處罰之情形，本院即衡諸罪名相同，犯罪
    時間甚密接，犯罪手法及被害人相同，暨考量犯罪所生危害
    及造成被害人之損失等情，定其應執行刑及易服勞役折算標
    準如主文所示。
六、被告於本件各次犯行共詐得金額共4萬7,000元，固屬於其犯
    罪所得，然本院認對被告沒收、追徵此部分犯罪所得有過苛
    之虞，理由業如前述，爰依刑法第38條之2第2項規定，不予
    宣告沒收、追徵。
據上論斷，應依刑事訴訟法第455條之1第1項、第3項、第369條
第1項前段、第364條、第299條第1項前段，刑法第339條第1項、
第42條第3項、第51條第7款，刑法施行法第1條之1第1項，判決
如主文。
本案經檢察官蕭惠菁提起公訴，檢察官吳春麗提起上訴，檢察官
邱曉華到庭執行職務。
中　　華　　民　　國　　111 　年　　1 　　月　　13　　日
                刑事第二十庭    審判長法  官  洪英花
 　　　　　　　　　                   法  官  賴鵬年
                                      法  官  宋恩同
以上正本證明與原本無異。　　　　　　　　　　　　　　　　不得上訴。
                                      書記官  黃勤涵
中　　華　　民　　國　　111 　年　　1 　　月　　14　　日
附錄論罪科刑法條：
中華民國刑法第339條
（普通詐欺罪）
意圖為自己或第三人不法之所有，以詐術使人將本人或第三人之
物交付者，處5年以下有期徒刑、拘役或科或併科50萬元以下罰
金。
以前項方法得財產上不法之利益或使第三人得之者，亦同。
前二項之未遂犯罰之。